【裁判字號】    97,重訴,266
【裁判日期】    980821
【裁判案由】    返還買賣價金等
【裁判全文】
臺灣桃園地方法院民事判決             97年度重訴字第266號
原      告  戊○○
訴訟代理人  丁○○
            李進建律師
上  1   人
複  代理人  郭世昌律師
被      告  乙○○
兼上 1  人
訴訟代理人  丙○○
上列當事人間請求返還價金等事件，本院於中華民國98年7 月23
日言詞辯論終結，判決如下：
    主      文
原告之訴及假執行之聲請均駁回。
訴訟費用由原告負擔。
    事實及理由
一、本件原告主張：
  (一)原告於民國97年2 月14日經由桃園縣北區房屋仲介股份有限
    公司（下稱房仲公司）介紹，與被告乙○○（由被告丙○○
    代理）訂立買賣契約書（下稱系爭買賣契約），以價金新臺
    幣（下同）7,300,000 元買受坐落桃園縣中壢市○○段209-
    11地號土地及地上建物門牌桃園縣中壢市○○路108 號房屋
    （下稱系爭房地），並於97年4 月10日完成所有買賣程序及
    付清尾款，且依約登記為原告及訴外人丁○○共有。
  (二)原告於買受系爭房地之過程中，曾多次詢問屋況、產權等問
    題，房仲公司及被告均答稱無任何產權或民事糾紛，而未曾
    提出地籍圖謄本以供原告閱覽，並一再保證系爭房地所有權
    範圍包括屋前水泥地全部。惟於交屋後，原告於97年6 月6
    日欲在前開水泥地上搭設採光罩時，鄰地所有權人卻告知原
    告前開水泥地中有一部分為渠所有，原告搭設之採光罩及支
    柱已無權侵占渠所有之土地，原告旋即申請系爭土地之地籍
    圖謄本，確認系爭土地所有權範圍僅有前開水泥地之一部分
    ，且已影響原告及車輛之進出，原告乃質問被告及房仲公司
    ，詎被告及房仲公司竟稱簽約時即有告知原告此項瑕疵，被
    告顯係故意隱匿此重大瑕疵。爰依民法第359 條、第259 條
    規定及系爭買賣契約第8 條、第10條第2 項約定，解除系爭
    買賣契約，並請求被告返還原告所給付之買賣價金7,300,00
    0 元及賠償損害719,543 元（包括裝潢費436,770 元、遮雨
    棚費110,000 元、仲介費73,000元及其他費用99,773元）。
    又丙○○代理乙○○出面與原告簽約，並為系爭買賣契約之
    連帶保證人，應與乙○○負連帶責任。
  (三)聲明：
  1.被告應連帶給付原告8,019,543 元，及自起訴狀繕本送達之
    翌日起至清償日止，按年息百分之5 計算之利息。
  2.願供擔保，請准宣告假執行。
二、被告則抗辯：
  (一)被告在系爭房地尚未出售予原告前，已與鄰地所有權人協議
    在系爭房地前鋪設水泥斜坡通道以供通行，並無原告所指無
    權侵占之情事。再者，於系爭買賣契約簽約前，仲介公司經
    紀人員曾攜帶包含地籍圖謄本之不動產說明書赴原告住處，
    經原告審閱後簽名於該不動產說明書之封面，嗣簽約時再由
    地政士持原告之印章蓋印認可，原告自應瞭解系爭房地之所
    有權範圍。另被告唯恐原告尚未完全明瞭買賣標的物前方水
    泥地所有權之現況，於簽約過程中，先向原告以圖示說明1
    次；在與原告討論油漆磁磚修補時再提起1 次；與原告討論
    交屋事宜時，復告知原告搭建之採光罩不得逾越鄰地範圍，
    原告均無異議。
  (二)答辯聲明：原告之訴及假執行之聲請均駁回。
三、兩造不爭執之點：
  (一)原告經由房仲公司介紹，與被告乙○○（由被告丙○○代理
    ）訂立買賣契約，以價金7,300,000 元買受系爭房地，並於
    97年4 月10日完成所有買賣程序及付清尾款，且依約登記為
    原告及訴外人丁○○共有。
  (二)系爭房地前之水泥地有部分屬鄰地所有人所有。
  (三)原告買受系爭房地後，已支出裝潢費、遮雨棚費、仲介費及
    其他費用，共計719,543元。
四、得心證之理由：
  (一)按物之出賣人對於買受人，應擔保其物依第373 條之規定危
    險移轉於買受人時，無滅失或減少其價值之瑕疵，亦無滅失
    或減少其通常效用或契約預定效用之瑕疵。但減少之程度，
    無關重要者，不得視為瑕疵。出賣人並應擔保其物於危險移
    轉時，具有其所保證之品質，民法第354 條定有明文。又所
    謂物之瑕疵係指存在於物之缺點而言。凡依通常交易觀念，
    或依當事人之決定，認為物應具備之價值、效用或品質而不
    具備者，即為物有瑕疵，且不以物質上應具備者為限。若出
    賣之特定物所含數量缺少，足使物之價值、效用或品質有欠
    缺者，亦屬之（最高法院73年台上字第1173號判例參照）。
    經查，本院於97年11月18日會同兩造及桃園縣中壢地政事務
    所人員前往系爭房地履勘，並囑託桃園縣中壢地政事務所人
    員就系爭土地前方水泥地所占鄰地面積及系爭土地前方之水
    泥地面臨道路部分於扣除鄰地範圍後之剩餘距離為測量，經
    桃園縣中壢地政事務所函覆，前開水泥地中有面積2.045 平
    方公尺之土地屬鄰地所有，扣除上述鄰地後，系爭土地前方
    面臨道路之寬度為1.92平方公尺，有勘驗測量筆錄及桃園縣
    中壢地政事務所土地複丈成果圖在卷可稽（參見本院卷第58
    至62頁）。系爭土地前方面臨道路寬度僅有1.92平方公尺，
    已不足以供一般車輛正常通行，而無法為通常之使用，原告
    主張其已構成物之瑕疵，應屬可採。
  (二)次按買受人於契約成立時，知其物有前條第1 項所稱之瑕疵
    者，出賣人不負擔保之責。買受人因重大過失，而不知有前
    條第1 項所稱之瑕疵者，出賣人如未保證其無瑕疵時，不負
    擔保之責。但故意不告知其瑕疵者，不在此限，民法第 355
    條定有明文。被告雖抗辯於簽約前，原告已應瞭解系爭房地
    之所有權範圍，且被告唯恐原告尚未完全明瞭買賣標的物前
    方水泥地所有權之現況，於簽約過程中，先向原告以圖示說
    明1 次；在與原告討論油漆磁磚修補時再提起1 次；與原告
    討論交屋事宜時，復告知原告搭建之採光罩不得逾越鄰地範
    圍，原告均無異議云云。惟為原告所否認，被告對此復未能
    提出其他證據以供本院參酌，所辯不足採信，故難認原告於
    契約成立時，已知系爭土地有前述瑕疵。惟證人即房仲公司
    經紀人員己○○於本院審理中到庭證稱：「（你帶原告去現
    場幾次？）簽約前有3 次，原告私底下看了好幾次，當時是
    以售屋資料去介紹現場說明地籍圖範圍，我是在原告有意願
    要買時才把產權連同地籍圖帶去原告家裡，介紹給原告知道
    產權範圍。水泥地部分我是說圍牆以內部分是屬於地籍圖以
    內有所有權的部分，至於角落部分是別人的，但買下來後如
    果別人要收回的話，你要還給人家。最後1 次約在他家時，
    他也在產權上面簽名」等語（參見本院卷第107 頁），另證
    人即仲介公司主管庚○○亦到庭證稱：「（產權說明書是否
    由你處理？）原告在看過3 次房屋以後，表達有購買的意願
    ，己○○請我陪同前往原告家，那時原告的配偶剛回來，我
    們就進入原告家中，原告在廚房煮東西，當時產權說明書有
    給原告的配偶及原告父母看過，後來原告出來以後也有看過
    ，這份產權說明書看完以後再由原告簽名」等語（參見本院
    卷第122 頁），參以被告提出之不動產說明書中確附有系爭
    房地之地籍圖，足認房仲公司經紀人員於簽約前曾攜帶包含
    地籍圖謄本之不動產說明書赴原告住處，原告審閱後並簽名
    於該說明書之封面。而依上開地籍圖謄本所示，可知系爭土
    地呈斜梯形之形狀，與系爭房地現場前方鋪設水泥地之形狀
    顯不相同，倘原告於審閱上開地籍圖謄本時稍加注意，即可
    查明系爭土地鄰接道路之寬度為若干？原告捨此不為，顯欠
    缺普通人之注意義務，自難謂無重大過失。再者，證人丁○○證稱：「（這3 次的過程中，己○○如何說明買賣房屋的
    範圍？）己○○說房屋產權部分沒有問題。我質疑前面部分
    到哪裡，他說有鋪水泥地的地方都是我們的，如果買賣成立
    的話，就是以現況來交屋」等語（參見本院卷第104 頁），
    及證人甲○○證述：「（己○○跟你們說買賣範圍在哪裡？
    ）現況，前面有水泥地的地方也包含在內」等語（參見本院
    卷第107 頁），縱令屬實，充其量僅可認定己○○並未據實
    向原告說明，尚難認出賣人即被告有向原告保證系爭土地無
    瑕疵或有故意不告知其瑕疵之情形。原告既因重大過失而不
    知系爭土地有上述物之瑕疵存在，被告復未向其保證無瑕疵
    或有故意不告知瑕疵之情事，揆諸前揭規定，被告自不負物
    之瑕疵擔保之責。從而，原告主張依民法第359 條規定，解
    除系爭買賣契約，委無可採。
  (三)系爭買賣契約第8 條固約定：「乙方保證本買賣標的物絕無
    任何產權不清及其他糾葛情事或任何他項權利之負擔與設定
    抵押，如有上述情事，致與第三人發生糾紛時，應由乙方負
    責於甲方尾款付清以前負責清理塗銷之，不得因此損害甲方
    之權益。．．．」（參見本院卷第13頁），惟系爭房地並無
    任何產權不清及其他糾葛，或有任何他項權利之負擔與設定
    抵押之情事。又系爭買賣契約第10條第2 項雖約定：「乙方
    如有不賣或不照約履行應盡義務，經甲方催告通知後仍不履
    行時，甲方除得逕行解除本契約外，乙方並應將已收價款退
    還與甲方」等語（參見本院卷第14頁），惟被告已將系爭房
    地移轉登記並交付予原告，為兩造所不爭執，被告並無不賣
    或不照約履行應盡義務之情事。故原告主張依系爭買賣契約
    第8 條及第10條第2 項之約定，解除系爭買賣契約，亦無可
    採。
五、綜上所述，原告依民法第359 條、第259 條規定，及系爭買
    賣契約第8 條、第10條第2 項約定，主張解除系爭買賣契約
    ，並請求被告返還原告所給付之買賣價金7,300,000 元及賠
    償損害719,543 元（包括裝潢費436,770 元、遮雨棚費110,
    000 元、仲介費73,000元及其他費用99,773元），均無理由
    ，應予駁回。
六、本件事證已臻明確，兩造其餘攻擊防禦方法，核與本判決結
    果不生任何影響，爰不一一予以論述，附此敘明。
七、原告之訴既經駁回，其假執行之聲請應併予駁回。
八、訴訟費用負擔之依據：民事訴訟法第78條。
中    華    民    國    98    年    8     月    21    日
                  民事第一庭    法  官  林哲賢
以上正本係依照原本作成
如對本判決上訴，須於判決送達後20日內向本院提出上訴狀
中    華    民    國    87    年    8     月    21    日
                                書記官  陳佳彬

司法院資訊處製作；財團法人民間司法改革基金會備份。
